【裁判字號】    99,台上,781
【裁判日期】    990204
【裁判案由】    墮胎
【裁判全文】
最高法院刑事判決              九十九年度台上字第七八一號
上  訴  人  甲○○
上列上訴人因墮胎案件，不服台灣高等法院中華民國九十八年十
一月三十日第二審判決（九十八年度上訴字第四二三四號，起訴
案號：台灣新竹地方法院檢察署九十八年度撤緩偵字第一八九號
），提起上訴，本院判決如下：
    主  文
上訴駁回。
    理  由
按刑事訴訟法第三百七十七條規定，上訴於第三審法院，非以判
決違背法令為理由，不得為之。是提起第三審上訴，應以原判決
違背法令為理由，係屬法定要件。如果上訴理由書狀並未依據卷
內訴訟資料，具體指摘原判決不適用何種法則或如何適用不當，
或所指摘原判決違法情事，顯與法律規定得為第三審上訴理由之
違法情形，不相適合時，均應認其上訴為違背法律上之程式，予
以駁回。本件原判決認定上訴人甲○○為婦產科醫師，明知未滿
十六歲之甲女未婚懷孕，如欲墮胎應經其法定代理人同意始得為
之，竟意圖營利，僅受甲女囑託，即使其服用藥物實施人工流產
，並收取新台幣五千二百元診療費等情，因予維持第一審判決論
處上訴人成年人故意對少年犯圖利使婦女墮胎罪刑，駁回其在第
二審之上訴，已詳敘認定犯罪事實之依據及憑以認定之理由。對
於上訴人坦承上開事實，惟主張墮胎罪所保護之法益為胎兒，而
非懷胎婦女，不應以甲女為未成年人，即依兒童及少年福利法規
定對上訴人加重其刑，並謂其所為符合優生保健法第九條第一項
所定得依懷孕婦女自願施行人工流產情事之一，為法律所允許，
不構成刑法墮胎罪等語，原判決亦說明：(一)刑法墮胎罪係為維持
風俗，保全公益而設，所保護者兼及公共法益，非僅限於懷孕婦
女個人法益。(二)懷孕婦女經診斷或證明有優生保健法第九條第一
項所列情事之一，固得依其自願，施行人工流產，然同條第二項
前段亦明文：未婚之未成年人，依前項規定施行人工流產，應得
法定代理人之同意。縱使甲女符合優生保健法第九條第一項所定
情事之一，上訴人既未得其法定代理人之同意，即為之施行人工
流產，自無從援引以阻卻違法；所為核屬故意對少年犯罪，應依
兒童及少年福利法第七十條第一項前段規定加重其刑。就此以觀
，原判決並無違背法令情形。上訴意旨徒憑己見，指摘原判決上
開論敘有理由不備、適用法則不當及違反論理法則之違法云云，
顯不足據以辨認原判決已具備違背法令之形式要件。本件上訴違
背法律上之程式，應予駁回。
據上論結，應依刑事訴訟法第三百九十五條前段，判決如主文。
中    華    民    國  九十九  年    二    月    四    日
                      最高法院刑事第十庭
                          審判長法官  花  滿  堂
                                法官  黃  正  興
                                法官  陳  東  誥
                                法官  林  錦  芳
                                法官  洪  昌  宏
本件正本證明與原本無異
                                      書  記  官
中    華    民    國  九十九  年    二    月    六    日
                                                      V

司法院資訊處製作；財團法人民間司法改革基金會備份。
